【裁判字號】    92,抗,730
【裁判日期】    920910
【裁判案由】    聲明異議
【裁判全文】
臺灣高等法院臺中分院刑事裁定                      九十二年度抗字第七三○號
    抗  告  人  臺灣台中地方法院檢察署檢察官
    受  刑  人  乙○○
右抗告人因受刑人聲明異議案件，不服中華民國九十二年七月二十三日臺灣臺中地方
法院九十二年度聲字第二四四八號裁定，提起抗告，本院裁定如左：
      主  文
抗告駁回。
      理  由
一、抗告意旨略以：(一)本件受刑人因偽造有價證券等案件，經法院判處有期徒刑三年
    三月，並於刑之執行完畢或赦免後，令入勞動場所強制工作二年確定。受刑人於
    刑之執行完畢後聲請免除刑後強制工作，經抗告人以公文函覆駁回聲請，並請受
    刑人於九十二年七月三十日到案執行。按刑事訴訟法第四百八十四條規定：「受
    刑人或其法定代理人或配偶以檢察官執行之指揮為不當者，得向諭知該裁判之法
    院聲明異議」，本件抗告人僅是以公文函覆受刑人，尚未核發執行指揮書，是否
    已達「檢察官執行之指揮」之程度尚有疑義。(二)檢察官是否向法院聲請裁定免除
    刑後強制工作，並無統一之審核標準，故是否提出聲請，僅能就具體個案逐一審
    酌，是否提出免除刑後強制工作之聲請，為檢察官之權限，檢察官如未提出聲請
    ，法院也無權強要檢察官應提出（交付審判制度屬例外規定），原審法院之裁定
    已逾越法律規定，於法有違。(三)雖原審法院調閱觀護人之保護管束資料結果，認
    受刑人在假釋期間均按月報到，且接受身心治療及教育輔導等課程，但一般受刑
    人恐假釋遭撤銷，而迫於無奈按時報到、接受輔導事所常有，尚不能因此認為受
    刑人有悔改之意。又受刑人以竊盜為常業，而被宣告刑後強制工作，足認受刑人
    實有犯罪習慣，危害社會治安甚鉅，雖受刑人聲明異議意旨略稱在假釋期間結婚
    生子，並購置車輛準備創業，但結婚、生子乃屬人生必經之過程，購置車輛亦不
    得認係專為創業所為，據此亦無法逕以上述事實推論受刑人確有悛悔之實據，原
    法院認受刑人無施以強制工作之必要，應有誤會等語，為此提起抗告。
二、經查：
  (一)受刑人或其法定代理人或配偶以檢察官執行之指揮為不當者，得向諭知該裁判之
    法院聲明異議，刑事訴訟法第四百八十四條定有明文；所謂「檢察官執行之指揮
    」概念範圍甚廣，並不限於執行指揮書之核發，本件臺灣臺中地方法院檢察署對
    受刑人免除刑後強制工作之聲請，除答覆稱：「經本署審酌法院刑事判決書，台
    端係以竊盜為常業，認仍以執行強制工作，始能收矯正之效，所請不予准許」外
    ，並通知受刑人「請於九十二年七月三十日到案執行」（原審卷第九頁），核其
    內容，確為檢察官執行之指揮無誤。抗告人認僅以公文函覆受刑人，未核發執行
    指揮書，未達於「檢察官執行之指揮」之程度，該函覆之公文不得為執行異議之
    對象云云，並無可採（臺灣臺中地方法院檢察署之上開公文亦明確記載「若有異
    議，請向臺灣臺中地方法院提出聲明」），先予敘明。
  (二)刑事訴訟法第四百八十一條第一項規定：「依刑法：：：第九十八條免其處分之
    執行（指免除依刑法第九十條第一項規定宣告之刑後強制工作）：：：，由檢察
    官聲請法院裁定之」，依上開規定，是否聲請法院裁定免除受刑人之刑後強制工
    作為檢察官之職權，檢察官對於是否向法院提出聲請，亦有相當裁量之空間，法
    院固無從越過檢察官之聲請，逕認受刑人合於免其刑後強制工作之要件。惟檢察
    官有裁量之權，與檢察官裁量是否合法係屬兩事，檢察官有裁量之權並不意味著
    檢察官如何裁量均不違法而不受法院審查；裁量權之行使應受法之羈束，並無絕
    對之「自由」，係屬自明之理（參照行政程序法第十條、第四條至第九條）。關
    於檢察官是否聲請免除刑後強制工作應受何種羈束，刑法第九十八條規定：「依
    ：：：第九十條規定宣告之保安處分，於刑之執行完畢後，認為無執行之必要者
    ，法院得免其處分之執行」，依據此項規定，聲請（及裁定）免除刑後強制工作
    ，其要件為「刑之執行完畢後無執行之必要」，而從前後文義判斷，是否有執行
    刑後強制工作之必要，自須以刑之執行成效為判斷之基礎；反觀本件抗告人駁回
    之執行處分稱：「：：：經本署審酌法院刑事判決書，台端係以竊盜為常業，認
    仍應以執行強制工作，始能收矯正之效，所請不予准許：：：」，非但未說明受
    刑人刑之執行成效有何不適於免除刑後強制工作之具體情事，反而說明所審酌者
    ，為「法院刑事判決書」，換言之，係採法院裁判時所認定之事實為裁量之基礎
    （如果以法院確定裁判時所認定之事實為基礎，則任何法院所宣告刑後強制工作
    ，勢均無從免除，刑法第九十八條之規定亦將成具文），抗告人據以作成裁量之
    基礎事實，已屬違反法律之規定，所為駁回之執行處分自屬違法。
  (三)綜合上述，原審法院以抗告人執行指揮未當，而撤銷臺灣臺中地方法院檢察署九
    十二年六月二十三日甲○盛執矩九二執聲他七五六、七五八字第四四四七七號函
    所為之執行處分，於法並無不合。至於原審法院認「對聲明受刑人施以強制工作
    ，應無必要」一詞（原裁定第四頁第六行），則屬贅論。本件原審裁定理由雖未
    盡妥適，惟結論尚無不合，檢察官抗告意旨指摘原審裁定不當，為無理由，應予
    駁回。
三、依刑事訴訟法第四百十二條裁定如主文。
中      華      民      國    九十二    年      九      月      十      日
                                   臺灣高等法院臺中分院刑事第十庭
                                         審判長法  官  林  照  明
                                               法  官  蔡  名  曜
                                               法  官  王      銘
右正本證明與原本無異。
不得再為抗告。
                                               書記官  王  麗  珍
中      華      民      國    九十二     年      九      月    十五     日
                           Ｆ


司法院資訊處製作；財團法人民間司法改革基金會備份。
